臺灣雲林地方法院民事判決　九十三年度小上字第四號
　　上　訴　人　甲○○
　　被上訴人　　乙○○
　　　　　　　　　　　　現於台灣雲林監獄執行中
　　　　　　　　丙○○　住彰化.
　　　　　　　　　　　　居台中.
當事人間請求損害賠償事件，上訴人對於民國九十三年三月二日本院虎尾簡易庭九十
三年度虎小字第三一號民事判決提起上訴，本院判決如左：
    主      文
上訴駁回。
第二審訴訟費用新台幣壹仟伍佰元由上訴人負擔。
    事實及理由
一、按對於小額程序之第一審裁判之上訴，非以其違背法令為理由，不得為之，民事
    訴訟法第四百三十六條之二十四第二項定有明文；又所謂違背法令，依同法第四
    百三十六條之三十二第二項準用同法第四百六十八條規定，係指判決不適用法規
    或適用不當者而言。
二、上訴意旨略以：原審未調查被上訴人乙○○於民國九十二年六月二十日下午二時
    四十五分之庭訊筆錄，即採信被上訴人丙○○否認出租本件肇事車輛予被上訴人
    乙○○之說詞，致未依公路法第六十四條第一項之規定令被上訴人丙○○負連帶
    損害賠償責任；以及被上訴人二人為長年交往之朋友，被上訴人丙○○對於被上
    訴人乙○○之施用毒品習性必定知悉，則被上訴人丙○○將本件車輛借予被上訴
    人乙○○，違反道路交通管理處罰條例第三十五條第五項之規定，應就本件車禍
    事故負連帶賠償責任，惟原判決卻駁回上訴人對被上訴人丙○○之請求，於法殊
    有違誤；另本件係依刑事訴訟法第五百零四條第一項規定移送民事庭，依同條第
    二項規定為免納裁判費，原審卻就上訴人之車損部分命補繳裁判費，顯見原判決
    已違背法令，應予廢棄改判等語。
    並聲明：原判決不利於上訴人部分廢棄；上述廢棄部分，被上訴人乙○○、丙○
    ○應連帶給付上訴人新台幣（下同）八萬八千八百元及自起訴狀繕本送達翌日起
    至清償日止，按週年利率百分之五計算之利息。
三、經查：
（一）上訴人前於九十一年五月二十日上午六時四十五分許，駕駛車號ＮＢ─九四九
      八號自用小客車，行經台中縣太平市○○路與興隆路交岔路口時，遭被上訴人
      乙○○駕駛車號三Ｌ─六六六二號自用小客車，不慎自後撞擊，受有頸椎挫傷
      之傷害，其所有前揭車輛亦受有損害。上訴人乃對被上訴人乙○○提出過失傷
      害告訴，經台灣雲林地方法院檢察署檢察官於九十二年五月十六日偵查終結，
      就被上訴人乙○○之過失傷害罪嫌向本院聲請簡易判決處刑，本院虎尾簡易庭
      並於九十二年六月十二日判處被上訴人乙○○拘役二十日，上訴人不服，經檢
      察官於九十二年七月二日向本院提出上訴，上訴人並於本院刑事庭審理該上訴
      案件期間之九十二年九月五日提起刑事附帶民事訴訟，嗣經本院刑事庭於九十
      二年十月三十日裁定將本件附帶民事訴訟事件移送民事庭，有本院九十二年度
      虎交簡字第七八號、九十二年度交簡上字第二五號及九十二年度交附民字第五
      一號等卷宗可稽，亦即本院虎尾簡易庭於九十二年六月十二日為刑事簡易判決
      後，至九十二年七月二日該刑事案件上訴繫屬之期間，並未有任何準備或審理
      期日，是上訴人指稱被上訴人乙○○於「九十二年六月二十日下午二時四十五
      分」庭訊時，自認前揭肇事車輛係向被上訴人丙○○承租一節，殊與卷證資料
      不符。本件既查無該卷證資料，且上訴人主張被上訴人丙○○、乙○○間，就
      前揭肇事車輛存有租賃關係一節，復為被上訴人所否認，而上訴人又未能舉證
      以實其說，則原審依現有證據資料，認定被上訴人丙○○與乙○○之間未有汽
      車租賃關係，係原審取捨證據、認定事實之職權行使，並無悖於證據法則及經
      驗法則，故原審未適用公路法第六十四條第一項規定，令被上訴人丙○○就上
      訴人所受損害負賠償責任，於法並無違誤。
（二）本件上訴人固謂被上訴人二人為多年朋友，被上訴人丙○○對被上訴人乙○○
      之施用毒品習性必定知悉，卻仍將本件車輛出借，違反道路交通管理處罰條例
      第三十五條第五項規定，應就本件車禍事故負連帶賠償責任云云。惟按認定事
      實所憑之證據，固不以直接證據為限，惟採用間接證據時，必其所成立之證據
      ，在直接關係上，雖僅足以證明他項事實，但由此他項事實，本於推理之作用
      足以證明待證事實者而後可，不能以臆測為根據，而就待證事實為推定之判斷
      ，最高法院著有八十六年度台上字第一八三０號判決可資參照。本件被上訴人
      二人固為朋友，然查諸全案卷證資料，既無直接證據證明被上訴人丙○○於借
      予車輛當時，明知被上訴人乙○○於是時有施用毒品，復無信而有徵之間接證
      據，可推認被上訴人丙○○明知該等情事，且上訴人就其主張之前揭情事，亦
      未能舉證證明，則自難僅憑被上訴人二人為朋友一情，即推認被上訴人丙○○
      於出借本件車輛當時，明知被上訴人乙○○施用毒品。縱使被上訴人丙○○明
      知被上訴人乙○○於借車當時施用毒品，依道路交通管理處罰條例第三十五條
      規定，亦僅處以行政罰，況且被上訴人丙○○之出借車輛，與上訴人因本件車
      禍受有損害之間，並無相當果關係，是原判決認被上訴人丙○○對上訴人所受
      損害，無負損害賠償之責，於法自屬正當。
（三）按連帶債務之成立，以數債務人明示對於債權人各負全部給付之責任或有法律
      明文規定者為限，民法第二百七十二條定有明文。揆諸前揭公路法第六十四條
      及道路交通管理處罰條例第三十五條等規定，並無出借汽車之汽車所有人，應
      與駕駛人負連帶損害賠償責任之規定，且本件亦無證據證明被上訴人丙○○明
      示願與被上訴人乙○○就本件車禍負連帶賠償責任之事實，則上訴人指摘原判
      決未命被上訴人丙○○與被上訴人乙○○負連帶賠償責任為違背法令一節，殊
      屬無據。
（四）刑事訴訟法第四百八十七條規定固規定因犯罪而受損害之人，於刑事訴訟程序
      得附帶提起民事訴訟，對於被告及依民法負賠償責任之人，請求回復其損害，
      惟其請求回復之損害，係以被訴犯罪事實所生之損害為限，否則縱令得依其他
      事由，提起民事訴訟，亦不得於刑事訴訟程序附帶為此請求；且刑事法院依刑
      事訴訟法第五百零四條第一項以裁定將附帶民事訴訟移送同院民事庭，依同條
      第二項規定，固應免納裁判費。然所應免納裁判費之範圍，以移送前之附帶民
      事訴訟為限，一經移送同院民事庭，即應適用民事訴訟法之規定。如原告於移
      送民事庭後，為訴之變更、追加或擴張應受判決事項之聲明，超過移送前所請
      求之範圍者，就超過移送前所請求之範圍部分，仍有繳納裁判費之義務。最高
      法院各有六十年台上字第六三三號及七十六年台上字第七八一號等判例足資參
      照。本件如前所述，被上訴人乙○○所犯之罪為過失傷害，上訴人得依刑事訴
      訟法規定附帶提起民事訴訟之範圍，僅以因該過失傷害所致之身體及精神上之
      損害為限，其所有車輛之受損及車輛修復期間所支出之車資等損害，依法本不
      得於刑事訴訟程序附帶為此請求。該附帶民事訴訟事件既經移送民事庭，即屬
      獨立之民事事件，上訴人於原審聲明就車輛修復費用六萬一千七百元及交通費
      六千元等損害部分追加請求，原審依民事訴訟法第七十七條之十三規定，命繳
      納裁判費一千元，於法並無不合。
四、綜上所述，原判決就本件車禍事故，認應由被上訴人乙○○單獨負擔損害賠償責
    任，賠償上訴人八萬八千八百元，及其法定遲延利息，並就上訴人勝訴部分依職
    權宣告假執行，於法無違，上訴論旨指摘原判決不當，求予廢棄，為無理由，應
    予駁回。爰依民事訴訟法第四百三十六條之二十九第二款規定，不經言詞辯論而
    為判決，併此敘明。
五、據上論結：本件上訴為無理由。依民事訴訟法第四百三十六條之三十二第二項準
    用第四百四十九條、第七十八條，判決如主文。
中　　　華　　　民　　　國　　九十三　　年　　　五　　　月　　  三十一　日
　　　　　　　　　　　　　　　臺灣雲林地方法院民事第二庭
~B審判長法　官　陳宏卿
~B　　　法　官　趙思芸
~B　　　法　官　陳銘壎
右為正本係照原本作成。
本件不得上訴。
中　　　華　　　民　　　國　　九十三　　年　　　五　　　月　　  三十一  日
~B　法院書記官　沈瑞芳
